【裁判字號】    91,南簡上,270
【裁判日期】    920305
【裁判案由】    過失致死
【裁判全文】
臺灣臺南地方法院刑事判決                  九十一年度南簡上字第二七號
    上  訴  人  臺灣台南地方法院檢察署檢察官
    被      告  甲○○
    選任辯護人  吳健安律師
右列上訴人因被告過失致死案件，不服本院中華民國九十一年十一月五日新營簡易庭
九十一年度營簡字第三三一號第一審簡易判決（聲請簡易判決處刑案號：九十一年度
偵字第七三八八號），提起上訴，本院管轄之第二審合議庭認本件不宜逕以簡易判決
處刑，改依通常程序自為第一審判決，本院判決如左：
    主  文
原判決撤銷。
甲○○因過失致人於死，處有期徒刑玖月。
    事  實
一、甲○○於民國九十一年六月二十四日清晨駕駛車號ＴＨ─六九六五號自小客車，
    沿縣道一七一線由西向東行駛，於同日清晨五時四十五分許，途經該路二十六公
    里七００公尺處（即台南縣官田鄉渡頭村境內），原應注意車前狀況，並隨時採
    取必要之安全措施，而當時天候晴、無障礙、視距良好，並無不能注意之情形，
    甲○○竟疏未注意及此，貿然行經該路段，迨見前方同向由許元德所騎乘車號Ｊ
    ＧＲ─一五九號重機車時，煞車已不及，其自小客車車頭右側方向燈處因而撞擊
    上開重機車之尾部，致許元德人車跌落路旁水溝，受有頭部、胸背部鈍挫傷合併
    骨折、顱內出血，送醫不治死亡。甲○○向前來處理之台南縣警察局麻豆分局拔
    林派出所警員自首並坦承犯行，進而接受裁判。
二、案經台灣台南地方法院檢察署檢察官自動檢舉聲請簡易判決處刑，經公訴人提起
    上訴，本院管轄之第二審合議庭認本件不宜逕以簡易判決處刑，改依通常程序自
    為第一審判決。
    理  由
一、右揭事實，業據被告甲○○於警訊及偵查中坦承不諱，核與證人賴林阿金證述之
    情節相符，並有台南縣警察局麻豆分局拔林派出所之道路交通事故調查報告表、
    台灣基督長老教會新樓醫院診斷證明書、台灣台南地方法院檢察署相驗屍體證明
    書可稽。按汽車行駛時駕駛人應注意車前狀況，並隨時採取必要之安全措施，道
    路交通安全規則第九十四條第三項定有明文。被告駕車行經上開路段，自應注意
    及此，而當時天候晴、無障礙、視距良好，有上開交通事故調查報告表可參，並
    無不能注意之情形，被告竟疏未注意，貿然行經該路段，因而撞擊許元德所騎機
    車，致許元德死亡，亦有該相驗屍體證明書足憑。惟被告在本院辯稱：被害人所
    騎乘機車因要閃避腳踏車，誤闖快車道，致被告從後追撞，被害人與有過失，應
    送請鑑定云云。
二、按汽車在同一車道行駛時，除擬超越前車外，後車與前車之間應保持隨時可以煞
    停之距離。又汽車行駛時，駕駛人應注意車前狀況，並隨時採取必要之安全措施
    ，駕駛人駕駛汽車，應遵守道路交通標誌、標線、號誌之指示及車輛面對圓形紅
    燈表示禁止通行，不得超越停止線或進入路口，道路交通安全規則第九十四條第
    一項、第三項、九十條前段、道路交通標誌標線號誌設置規則第二百零六條第五
    款第一目，分別定有明文。本件被告駕車於道路上行駛，本應注意上開道路交通
    安全規則，而案發當時，天候晴、有晨光、柏油路面、路面乾燥、無缺陷、道路
    上未有任何障礙物、視距復屬良好等情形以觀，復有台南縣警察局道路交通事故
    調查報告表載明可考，據此判斷，客觀上亦無不能注意之情事，其竟疏於注意車
    前狀況致從後方撞及被害人所騎乘之機車尾部，是被告之駕駛行為，顯有過失。
    又據被告在警訊中自承：「（事故如何發生？）答：當時我由西向東行駛在到達
    事故地點時，因早上陽光刺眼未發現對方機車、當時我是從機車後方追撞該部重
    機車（JGR-159號）造成該部向前滑行並擦撞到一部腳踏車（騎士賴林阿金）最
    後該部重機車連人滑落到水溝中。」「（有無發現對方車輛？距離多遠？有無採
    取任何預防措施？）答：因早上陽光刺眼未發現對方機車，煞車是在事故撞擊後
    才踩踏的。」「當時是由後方追撞」（九十一年六月二十四日麻豆分局拔林派出
    所偵訊筆錄參見），足見其未注意車前狀況，並隨時採取必要之安全措施，致生
    事端，被告過失程度重大，本院認為係肇事主因。
三、又機器腳踏車行駛之車道及轉彎，應依標誌或標線之規定行駛；無標誌或標線者
    ，依左列規定行駛：二、在已劃分快慢車道之道路，雙向道路得在最外側快車道
    及慢車道行駛；單行道道路得在慢車道及與慢車道相鄰之快車道行駛。道路交通
    安全規則第九十九條第二項定有明文。本件被害人騎乘機車，行經上述路段，並
    無證據可證其超速行駛，依卷內資料亦無證據可證被害人係閃避前車，況被害人
    係騎乘重機車，依上開規定本可行駛上開路段之快車道，被告不查，辯稱被害人
    不得行駛快車道云云，顯有畏罪卸責之嫌，被害人騎乘重機車行駛在前並無違規
    ，被告係從後方追撞，被告顯係本件車禍之肇事主因及應負全責，已如前述，被
    告辯稱被害人亦有過失云云，顯不足採，復查被害人之過失或可供做量刑時之斟
    酌，被告之刑責則不能因此相扺而獲得免除，何況本件被害人尚難認有何過失可
    言。準此，本件肇事責任已非常明確，本院認無送請鑑定之必要，併此敘明。
四、本件被害人係因此次車禍而受有如事實欄所載之死亡結果，故被告之過失駕車行
    為，與被害人所受之死亡結果間，復具有相當因果關係，綜上所述，足徵被告之
    否認犯罪及所辯情節，純屬諉責推卸之詞，無可採信，本件事證已甚明確，被告
    過失致死犯行堪予認定。
五、核被告所為，係犯刑法第二百七十六條第一項之過失致死罪。被告於肇事後，犯
    罪未被有偵查權之公務員或機關發覺前，並向台南縣警察局麻豆分局警員自首並
    坦承犯行，進而接受裁判，此有卷附之偵訊筆錄在卷可稽，應依刑法第六十二條
    前段自首之規定，減輕其刑。
六、原審法院就被告過失致死罪部分，認罪證明確，予以論罪科刑，固非無見，但本
    件車禍之發生，主要係肇因於被告之駕車疏於注意，未注意車前狀況，並導致被
    害人因而死亡，原審判決在未達成民事上和解之情況下，竟僅判處被告有期徒刑
    七月，且緩刑三年，容嫌輕縱，公訴人上訴意旨亦執此指摘原判決不當，為有理
    由，自應由本院將原判決撤銷改判。茲審酌被告係國中教師退休，其配偶亦為國
    小教師退休，每月有分別有新台幣（下同）七萬元及六萬元鉅額退休俸可領取，
    又於高雄市及台南市分別各有價值四百萬及六百萬元之房產，復有被告自行提出
    之土地多筆，其女婿在長庚醫院坦任耳鼻喉科主治醫師，現轉任台南市新樓醫院
    耳鼻喉科主治醫師，其二女兒亦為醫學院畢業，其家世依社會一般常情，顯非無
    能力和解之家庭，被告一再拖延，雖口稱有誠意和解，然至本院辯論終結止，離
    事發當時已七個多月，竟仍無法達成和解，至本院審理時，始暫時達成二百八十
    萬元和解，由被害人先向保險公司領取強制保險之一百四十萬元，惟被告同意給
    付之一百四十萬元則仍藉故拖延，復主張將銀行不願貸予之土地應有部分移轉給
    被害人家屬，而不願自行以上開財產向銀行抵押貸款借取現金，速達成和解，以
    彌補被害人傷痛，卻仍執意加深被害人家屬之麻煩、繁雜程序，因此於本院辯論
    庭時，蒞庭檢察官當庭得知被告之家庭背景及作法亦強烈表示不滿被告之敷衍態
    度，請求撤銷緩刑，被害人家屬亦當庭請求撤銷緩刑，並加重其刑等語，本院合
    議庭再三斟酌被害人並無過失之情狀、本件犯罪所生之危險、對被害人已致無可
    補救之死亡損害，與被告應負完全過失程度，以及其駕車肇事致人死亡，起初坦
    承之後矯言掩飾犯行等情狀，同意檢察官及被害人家屬之意見，認被告經本院簡
    易庭予以緩刑判決，竟仍不知體恤法院之苦心，虔心悔悟，卻仍拖延與被害人家
    屬和解，顯見其無改悔之心，雖犯罪後最初有自首行為坦承犯行，嗣後卻又推諉
    卸責，不知謙恭，請求被害人家屬原諒，以彌免其罪衍等一切情狀，量處如主文
    所示之刑，以示懲儆。
七、按檢察官聲請以簡易判決處刑之案件，經法院認定之犯罪事實顯然與檢察官據以
    求處罪刑之事實不符，或於審判中發現其他裁判上一罪之犯罪事實，足認檢察官
    之求刑顯不適當者，應適用通常程序審判之，刑事訴訟法第四百五十二條及第四
    百五十一條之一第四項但書第二款分別定有明文。本院經審理後認被告應諭知如
    主文第二項所示之刑，係屬刑事訴訟法第四百五十一條之一第四項但書第二款之
    情形，應由本院依刑事訴訟法第四百五十五條之一第三項之規定，準用同法第三
    百六十九條第一項前段之規定，將原判決撤銷，依同法第四百五十二條之規定，
    逕依通常程序為第一審判決（法院辦理刑事訴訟簡易程序案件應行注意事項第十
    四點參照）。
據上論斷，應依刑事訴訟法第四百五十五條之一第三項、第四百五十二條、第三百六
十九條第一項前段、第三百六十四條、第二百九十九條第一項前段，刑法第二百七十
六條第一項、第六十二條前段，罰金罰鍰提高標準條例第一條前段，判決如主文。
本案經檢察官陳建宏到庭執行職務。
中      華       民     國    九十二     年      三      月    五     日
                                  臺灣臺南地方法院刑事第二庭
                                      審判長法  官  侯明正
                                            法  官  鄧希賢
                                            法  官  陳金虎
右正本證明與原本無異。
如不服本判決，應於判決送達後十日內，向本院提出上訴狀。
                                            書記官  王惠珠
中      華       民     國    九十二     年      三      月    五     日
附錄本案論罪科刑依據之法條全文：
刑法第二百七十六條第一項
  因過失致人於死者，處二年以下有期徒刑、拘役或二千元以下罰金。


司法院資訊處製作；財團法人民間司法改革基金會備份。
